臺灣板橋地方法院刑事判決　　　　　　94年度交簡上字第38號
上　訴　人　臺灣板橋地方法院檢察署檢察官
被　　　告　乙○○
上列上訴人因被告過失傷害案件，不服本院94年度交簡字第173
號，中華民國94年2 月25日第一審刑事簡易判決（聲請簡易判決
處刑案號：臺灣板橋地方法院檢察署94年度偵字第685 號），暨
同署檢察官移送併案審理（94年度偵字第14960 號），提起上訴
，本院管轄之第二審合議庭判決如下：
    主  文
原判決撤銷。
乙○○因過失傷害人，處拘役伍拾玖日，如易科罰金以佰元折
算壹日。緩刑貳年。
    事  實
一、乙○○考領有普通重型機車駕駛執照，於民國93年3 月26日
    晚間11時30分許，騎乘車號NY2 －421 號重型機車，沿臺北
    縣板橋市○○路由北向南方向行駛，途經行車速限為時速50
    公里之同路2 段189 巷口時，本應注意行駛機車時，應注意
    車前狀況，並隨時採取必要之安全措施，及在無標誌或標線
    路段，行車速度，應不得超過時速50公里，又依當時天候雖
    有雨、路面濕潤，惟夜間有照明、路面無缺陷、無障礙物等
    情況下，並無不能注意之情事，竟疏未注意車前狀況及行車
    速限，而貿然以時速50至60公里之車速超速行駛在濕潤的路
    面；適有甲○○欲自臺北縣板橋市市○○路○ 段188 號由東
    向西方向橫越馬路至對向長江路2 段189 巷口，本應經由行
    人穿越道穿越馬路，在並無不能注意之情況下，亦疏未注意
    自該巷口往南方向走約35.8公尺處之吳鳳路與長江路口處即
    設有行人穿越道，而未依規定行走於行人穿越道，且未注意
    該路段車道上之左右來車，即貿然橫越長江路2 段，迨乙○
    ○發現在其前方之甲○○時，已因閃煞不及，其所騎上開重
    型機車車頭直接撞擊甲○○，致甲○○受有頭部外傷、右膝
    前十字韌帶、內側韌帶斷裂及右膝半月板軟骨破裂等傷害（
    聲請簡易判決處刑書漏未記載除頭部外傷以外之其餘傷害，
    應予補正）。乙○○肇事後在警員前往現場處理尚未知悉肇
    事人前，在場向警員自首其本人駕車致人受傷之犯行，進而
    接受裁判。
二、案經甲○○訴由臺北縣政府警察局海山分局報請臺灣板橋地
    方法院檢察署檢察官偵查後聲請簡易判決處刑。
      理  由
一、按刑事訴訟法第159 條第1 項雖規定，被告以外之人於審判
    外之言詞或書面陳述，除法律有規定外，不得作為證據。惟
    同法第159 條之5 第2 項已規定，當事人、代理人或辯護人
    於法院調查證據時，知有第159 條第1 項不得為證據之情形
    ，而未於言詞辯論終結前聲明異議者，視為有前項之同意（
    指同條第1 項之同意作為證據），此乃第159 條第1 項所容
    許，得作為證據之例外規定之一。經查，本案被告及檢察官
    於言詞辯論終結前，均未就所調查之證據主張有刑事訴訟法
    第159 條第1 項不得為證據之情形，是本案經調查之證據均
    有證據能力，合先敘明。
二、上訴人即被告乙○○於上揭時、地，騎乘前開重型機車，以
    時速50至60公里之車速超速行駛，未及注意車前狀況，因而
    肇事撞及橫跨馬路之告訴人甲○○，告訴人因此受有頭部外
    傷、右膝前十字韌帶、內側韌帶斷裂及右膝半月板軟骨破裂
    等傷害之事實，業據被告於警詢、本院準備程序及審理時坦
    承不諱（參見臺灣板橋地方法院檢察署94年度偵字第685 號
    偵查卷第15至18頁、本院第二審卷(一)第193 頁、本院第二審
    卷(二)第11頁），此核與告訴人甲○○於警詢及本院準備程序
    時指述：伊於開時、地越馬路，在路中遭被告所騎乘之機車
    車頭撞到伊右側大腿，因而倒地撞上伊頭部等情節相符（見
    同上偵查卷第25頁、本院第二審卷(一)第26頁），並有臺北縣
    政府警察局海山分局交通分隊所製作記載本件車禍發生情形
    之道路交通事故調查報告表、道路交通事故調查報告表(一)及
    (二)、自首情形紀錄表、現場及車損採證照片共8 張等附卷可
    資佐證（見同前偵查卷第38至42頁、第47至50頁）。又告訴
    人於本件車禍發生後，即因有頭痛頭暈及右膝疼痛之情形，
    於93年3 月27日凌晨零時5 分許，被送至臺北縣立醫院板橋
    院區急救，並經Ｘ光檢查其右膝蓋，沒有骨折現象等情節，
    有臺北縣立醫院94年5 月13日北縣醫歷字第0940003188號函
    附之病歷摘要表、臺北縣政府消防局救護紀錄表及急診病歷
    影本各一份在卷可稽（見本院第二審卷(一)第34至36頁）。告
    訴人復於同年月28日自行前往國立台灣大學醫學院附設醫院
    急診就醫，診斷出受有頭部外傷，此有該醫院於93年3 月31
    日、同年5 月5 日所出具之診斷證明書各1 紙在卷足憑（參
    見同前偵查卷第43至44頁）。其繼而於同年4 月間，至建成
    中醫醫院門診，就右膝及腿之扭傷與挫傷作傷科處理，此有
    該醫院94年5 月17日 (94) 古建川字第045 號函暨函附病歷
    影本1 份在卷可按（見本院第二審卷(一)第39至41頁）。告訴
    人再於同年4 月7 日至長庚紀念醫院（下稱長庚醫院）骨科
    門診就診，當時診斷為右膝內側韌帶及前十字韌帶受傷，主
    訴為十多天前受傷所致，而上述傷勢需以臨床理學檢查，再
    輔以核磁共振檢查佐證，並無法單以Ｘ光檢查診斷出，而告
    訴人經該醫院於93年5 月10日施行右關節鏡手術時，於關節
    鏡下另發現告訴人之右膝半月軟骨破裂，該醫院研判可能為
    同一傷害所造成，此有長庚醫院分別以94年6 月16日（九四
    ）長庚院法字第0536號函、同年7 月19日（九四）長庚院法
    字第0665號函覆（見本院第二審卷(一)第60、175 頁）、長庚
    醫院於93年4 月14日、同年5 月12日所出具之診斷證明書各
    1 紙在卷足憑（參見同前偵查卷第45至46頁）。則依據告訴
    人於車禍發生後即接續連貫至上述各大醫院就醫過程及診斷
    結果，綜合研斷，足認告訴人所受前開傷勢與本件車禍間有
    直接因果關係。按行車速度，依速限標誌或標線之規定，無
    標誌或標線者，行車時速不得超過50公里；汽車行駛時，駕
    駛人應注意車前狀況，隨時採取必要之安全措施；道路交通
    安全規則第93條第1 項第1 款前段、第94條第3 項分別訂有
    明文，且前述規定於騎乘機車時亦有適用，同規則第2 條第
    1 項第1 款亦可參照。又按行人穿越道路，在設有行人穿越
    道、人行天橋或人行地下道者，必須經由行人穿越道、人行
    天橋或人行地下道穿越，不得在其一百公尺範圍內穿越道路
    ，道路交通安全規則第134 條第1 款亦訂有明文。查本案被
    告於前述時間，騎乘上開重型機車，沿臺北縣板橋市○○路
    由北向南方向行駛，途經速限為行車時速50公里之台北縣板
    橋市○○路○ 段189 巷口時，當時雖天候雨、路面濕潤，惟
    夜間有照明、路面無缺陷、道路無障礙物等情，並無不能注
    意之情事，竟貿然以時速50至60公里之車速超速行駛，復疏
    未注意車前狀況，適告訴人正橫越馬路，致未及時煞車採取
    必要之安全措施而直接撞及告訴人，告訴人因而受有如事實
    欄所示之傷害，被告於本件行車事故係有過失甚明。而在本
    件肇事地點往南方走約35.8公尺處即位在臺北縣板橋市○○
    路與長江路口處即設有行人穿越道乙節，有前開道路交通事
    故調查報告表所附事故現場圖1 紙附卷可佐（見同上偵查卷
    第39頁），則告訴人未依規定行走行人穿越道，且未注意車
    道左右來車即貿然橫越馬路，其就本件交通事故之發生自亦
    屬有所過失，此經送台灣省台北縣區車輛行車事故鑑定委員
    會鑑定亦同此見解，有該會93年11月22日北鑑字第931356號
    函附鑑定意見書附卷可參（見前開偵查卷第11至14頁），益
    證被告確有過失。雖被害人於本件事故之發生亦有過失，惟
    既與被告之過失併合而為肇事之原因，被告之刑責自不能因
    此相抵獲得減免，僅可供量刑之斟酌而已。綜上所述，被告
    之過失行為與告訴人所受之頭部外傷、右膝前十字韌帶、內
    側韌帶斷裂及右膝半月板軟骨破裂等傷害間，存有相當因果
    關係，應屬灼然。本案事證明確，被告犯行，洵堪認定。
三、核被告乙○○所為，係犯刑法第284 條第1 項前段之過失傷
    害罪。被告於肇事後，於警員前往現場處理時，在其上開犯
    行未為任何有偵查犯罪職權之公務員已知悉前，當場向警員
    自首，承認其為肇事人，並進而接受裁判人，有臺北縣政府
    警察局海山分局交通分隊警員洪建輝所填製自首情形紀錄表
    一份附卷可稽（見前開偵查卷第51頁），應依刑法第62條前
    段規定減輕其刑。
四、原審以被告前開犯行之事證明確，依刑法第284 條第1 項前
    段、第62條前段、第41條第1 項前段及罰金罰鍰提高標準條
    例第1 條前段、第2 條規定，量處被告拘役50日，並諭知易
    科罰金之折算標準，固非無見，惟原審以告訴人係於93年4
    月7 日及同年5 月9 日先後前往長庚醫院就醫之時間，距本
    件交通事故發生之日已分別有12日及1 月餘之久，並輔以告
    訴人所提出之台大醫院診斷證明書僅診斷出有頭部傷害，未
    有其他傷害存在等情，而認定前開之傷害與本件交通事故不
    具相當因果關係，然經本院向告訴人所就診之前開各家醫院
    函查結果，綜合判斷，認告訴人所受右膝前十字韌帶斷裂等
    傷害與被告之過失行為間，應有相當因果關係存在，已如前
    所述，原審對此部分事實之認定顯有違誤。是以上訴人指摘
    原審未傳訊告訴人說明，亦未調閱告訴人病歷資料詳加查證
    ，逕認告訴人所受右膝韌帶損傷等傷害與本件交通事故間難
    謂有因果關係，並非允當為由提起上訴，為有理由。是原判
    決認事用法既有可議之處，自應由本院將原審判決予以撤銷
    改判，以期適法。爰審酌被告之過失程度、對告訴人所生身
    體傷害程度，兼衡其犯後坦承犯行，並已於本院審理中以新
    臺幣20萬元與告訴人達成和解，以賠償告訴人因本件車禍所
    受之損害，告訴人因而表示願意原諒被告之犯行（見本院94
    年9 月13日審判筆錄暨和解筆錄）等一切情狀，量處如主文
    所示之刑，並諭知易科罰金之折算標準。又被告前未曾受有
    期徒刑以上刑之宣告，此有臺灣高等法院被告前案紀錄表一
    紙附卷可憑，其因一時疏失致罹刑典，被告經此偵查審判程
    序，自當知所警惕而無虞再犯，本院認上開刑之宣告，以暫
    不執行為適當，併諭知緩刑二年，以啟其自新。
五、至於臺灣板橋地方法院檢察署以94年度偵字第14960 號移送
    本院併案審理案件，係與本案聲請簡易判決處刑所載被告及
    犯罪事實均相同，為同一案件，本院自應併予審酌，附此敘
    明。
據上論斷，應依刑事訴訟法第455 條之1 第1 項、第3 項，第36
9 條第1 項前段、第299 條第1 項前段，刑法第284 條第1 項前
段、第62條前段、第41條第1 項前段、第74條第1 款，罰金罰鍰
提高標準條例第1 條前段、第2 條，判決如主文。
本案經檢察官陳孟黎到庭執行職務。
中　　華　　民　　國　　94　　年　　9 　　月　　27　　日
                  交通庭審判長  法  官  徐蘭萍
                                法  官  林漢強
                          　    法  官  林淑婷
以上正本證明與原本無異。
如不服本判決，應於送達後十日內向本院提出上訴狀（須附繕本
），上訴於台灣高等法院。
                                書記官    廖貞音
中　　華　　民　　國　　94　　年　　9 　　月　　27　　日
附錄本案論罪科刑法條全文：
刑法第二百八十四條第一項
因過失傷害人者，處六月以下有期徒刑，拘役或五百元以下罰金
。致重傷者，處一年以下有期徒刑，拘役或五百元以下罰金。
